臺灣彰化地方法院刑事判決　　　　　　　96年度易字第1306號
公　訴　人　臺灣彰化地方法院檢察署檢察官
被　　　告　乙○○
上列被告因詐欺案件，經檢察官聲請簡易判決處刑（96年度偵緝
字第316 號），本院北斗簡易庭認不宜逕以簡易判決處刑（96年
度員簡字第364 號），改依通常程序審理，本院依簡式審判程序
判決如下：
    主    文
乙○○幫助意圖為自己不法之所有，以詐術使人將本人之物交付
，累犯，處有期徒刑伍月，如易科罰金，以銀元佰元折算壹日
，減為有期徒刑貳月又拾伍日，如易科罰金，以銀元佰元折算
壹日。
    事    實
一、乙○○前因妨害風化案件，經臺灣臺中地方法院於民國93年
    10月25日，以93年度訴字第1713號判處有期徒刑1 年2 月確
    定，經入監執行後，已於95年1 月22日縮刑期滿執行完畢。
    詎猶不知悛悔，因需錢孔急，雖預見提供己有行動電話晶片
    卡予他人使用，該晶片卡有遭他人利用作為詐騙工具之可能
    ，竟仍不違其本意，而基於幫助詐欺取財之不確定犯意，於
    95 年3月14日晚上，在臺中公園，將自己於當日稍早申辦之
    門號：0000000000號行動電話晶片卡1 枚，以新臺幣（下同
    ）700 元之價格，出售予真實姓名年籍不詳、綽號「小張」
    之成年男子使用，以此方式幫助「小張」等人實施普通詐欺
    取財犯行。嗣於95年4 月19日某時許，「小張」遂與真實姓
    名年籍不詳、自稱「阿旺」之成年男子，共同基於為自己不
    法所有意圖之犯意聯絡，在「奇摩拍賣」網站刊登「04年LU
    XES IS200 白色自排2000CC 55 萬起」等訊息，佯稱欲出售
    前開所指車輛1 部，致住居在彰化縣二林鎮境內之甲○○（
    原名林益才、林益財）在其住處瀏覽網頁後，陷於錯誤，依
    網頁中留存之門號：0000000000號行動電話號碼，與「阿旺
    」聯絡，雙方協議以1100,000元交易，「阿旺」並交付簡建
    華（另案通緝中）名下之第一商業銀行帳戶（帳號：000000
    00000 號）存摺、提款卡、印章予甲○○保管，以資取信於
    甲○○，甲○○則於95年4 月28日上午11時許，在位於彰化
    縣二林鎮○○路之臺中商業銀行，匯款600,000 元至簡建華
    之上開帳戶。嗣甲○○再次聯絡「阿旺」，欲商談辦理相關
    過戶事宜時，無法聯絡「阿旺」，且經持簡建華之上揭帳戶
    存摺前往銀行補摺後，發現先前匯入之600,000 元已遭他人
    以語音轉帳方式，轉入翁麗華（另案偵辦中）名下之華僑商
    業銀行帳戶（帳號：0000000000000000號）內，並經提領一
    空，始悉受騙，而報警循線查獲，扣有第一商業銀行帳戶（
    帳號：00000000000 號）存摺1 本、提款卡1 張，及簡建華
    之印章1 枚。
二、案經彰化縣警察局二林分局報請臺灣彰化地方法院檢察署檢
    察官聲請簡易判決處刑，經本院北斗簡易庭移由本院刑事庭
    改依通常程序審理，因被告於本院準備程序中為有罪之陳述
    ，經本院合議庭裁定以簡式審判程序審理。
    理    由
一、除被告所犯為死刑、無期徒刑、最輕本刑為3 年以上有期徒
    刑之罪或高等法院管轄第1 審案件者外，於前條第1 項程序
    進行中，被告先就被訴事實為有罪之陳述時，審判長得告知
    被告簡式審判程序之旨，並聽取當事人、代理人、辯護人及
    輔佐人之意見後，裁定進行簡式審判程序，刑事訴訟法第27
    3 條之1 第1 項、第284 條之1 分別定有明文。本件被告乙
    ○○所涉係死刑、無期徒刑、最輕本刑為3 年以上有期徒刑
    之罪或高等法院管轄第1 審案件以外之罪，並於本院行準備
    程序時就被訴事實為有罪之陳述，本院合議庭依前揭規定，
    經評議結果，裁定改由受命法官獨任行簡式審判程序，合先
    敘明。
二、上開事實，業據被告乙○○於偵訊、本院準備程序及審理時
    供承不諱（見臺灣彰化地方法院檢察署96 年度偵緝字第316
    號卷第18、19頁，本院96 年度易字第1306號卷第19、24-26
    頁），與證人即被害人甲○○於警詢、偵訊中指訴之情節大
    致相符（見彰化縣警察局芳苑分局芳警分偵字第09500 號刑
    案偵查卷第1 、2 頁，臺灣彰化地方法院檢察署96年度偵字
    第980 號卷第14、15頁），並有臺中商業銀行入戶電匯通知
    單、第一商業銀行總行營業部95年5 月22日（95）一銀字第
    26號函及所附之客戶開戶基本資料、語音轉帳資料、華僑銀
    行營業部95年8 月15日（95）僑銀營字第205 號函及所附之
    客戶基本資料、存摺往來明細表、第一銀行存摺影本、提款
    卡影本、影像資料、YAHOO 奇摩拍賣網網頁資料、內政部警
    政署反詐騙案件紀錄表等件附卷可稽（見彰化縣警察局芳苑
    分局芳警分偵字第09500 號刑案偵查卷第11-17 、26-28 頁
    ），及第一商業銀行（帳號：00000000000 號）存摺1 本、
    提款卡1 張、印章1 枚扣案可佐（見臺灣彰化地方法院檢察
    署96年度偵字第980 號卷第5 頁），足徵被告出於任意性之
    自白與事實相符，本案事證明確，被告之犯行堪以認定，應
    依法論科。
三、按刑法上之故意，分直接故意（確定故意）與間接意（不確
    定故意），「行為人對於構成犯罪之事實，明知並有意使其
    發生者」為直接故意，「行為人對於構成犯罪之事實，預見
    其發生而其發生並不違背其本意者」為間接故意。查目前電
    信實務上欲申辦行動電話門號使用並非難事，且個人所得申
    辦之行動電話門號數目幾無上限，另通信費用之收費標準亦
    未因人而異，是倘非供作不法犯罪使用，衡情尚無不以自己
    名義申辦、使用之必要，況申辦行動電話者需負擔相關通信
    費用，且行動電話門號專屬性甚高，衡諸常理，若非與本人
    有密切關係，當不致提供行動電話門號予他人使用，縱有提
    供行動電話門號予他人使用之特殊情形，亦必會先行瞭解他
    人使用之目的始行提供；再查，邇來以各種理由，利用手機
    門號向不特定社會大眾詐欺取財之案件頻傳，亦廣為報章電
    視等媒體所披露，參以現今申辦手機門號之手續均極為簡便
    ，倘有使用手機門號之需求，自可自行開立，亦無借用或買
    受他人手機門號之必要，是以向他人收取手機門號使用者，
    其動機自屬可疑如前所述，若任意提供自己申辦之手機門號
    予不明人士使用，將有遭他人作為詐欺犯罪用之不法用途，
    此情當為具有社會生活經驗之成年人所得認識，本件被告任
    意交付其申辦之手機予姓名年籍不詳、綽號「小張」之成年
    男子，其有容認以己名義申辦之手機門號，供「小張」等人
    作為詐欺犯罪時使用之不確定故意，甚為灼然，惟被告僅提
    供申辦之手機門號，為「小張」等人之詐欺取財犯行提供助
    力，尚查無被告有以自己實施詐欺犯罪之意思，而與「小張
    」等正犯間有詐欺犯罪之犯意聯絡，或被告有直接參與詐欺
    犯罪構成要件行為之分擔情事，是被告尚非共同正犯。
四、查刑法於94年2 月2 日修正公布，並於95年7 月1 日施行。
    按行為後法律有變更者，適用行為時之法律，但行為後之法
    律有利於行為人者，適用最有利於行為人之法律，現行刑法
    第2 條第1 項訂有明文。此條規定乃與刑法第1 條罪刑法定
    主義契合，而貫徹法律禁止溯及既往原則，係規範行為後法
    律變更所生新舊法律比較適用之準據法，是刑法第2 條本身
    雖經修正，但刑法第2 條既屬適用法律之準據法，本身尚無
    比較新舊法之問題，應一律適用裁判時之現行刑法第2 條規
    定以決定適用之刑罰法律，先予辨明。又以本次刑法修正之
    比較新舊法，應就罪刑有關之共犯、未遂犯、牽連犯、連續
    犯、結合犯，以及累犯加重、自首減輕暨其他法定加減原因
    （如身分加減）與加減例等一切情形，綜其全部罪刑之結果
    而為比較，最高法院95年5 月23日95年度第8 次刑庭會議決
    議可資參照。茲就本案有關之新舊法比較部分，臚列如下：
（一）修正後刑法第33條第5 款規定「罰金：新臺幣1,000 元以
      上，以100 元計算之。」，與修正前刑法第33條第5 款規
      定「罰金：銀元1 元以上。」不同。比較新舊法結果，以
      舊法較有利於行為人，新法並無對被告較為有利之情形，
      故依刑法第2 條第1 項前段規定，本案關於刑法第339 條
      第1 項詐欺取財罪之法定刑罰金部分，自應適用行為時之
      法律即修正前刑法第33條第5 款規定決定其罰金部分之法
      定刑。
（二）刑法第30條關於幫助犯之規定，於95年7 月1 日施行前之
      規定為：「幫助他人犯罪者，為從犯。雖他人不知幫助之
      情者，亦同。從犯之處罰，得按正犯之刑減輕之。」，修
      正施行後之規定則為：「幫助他人實行犯罪行為者，為幫
      助犯。雖他人不知幫助之情者，亦同。幫助犯之處罰，得
      按正犯之刑減輕之。」，揆諸本條之修正理由係為確認幫
      助犯採共犯從屬性說之「限制從屬形式」，並避免「從犯
      」之不同解讀，而將「從犯」修正為「幫助犯」，並明示
      幫助犯之成立，亦以被幫助者著手犯罪之實行，且具備違
      法性為必要，而將條文文字修正為「幫助他人實行犯罪行
      為者，為幫助犯」。被告單純提供門號卡供正犯實施詐欺
      取財作為聯絡詐騙被害人之使用，既評價為幫助詐欺取財
      的行為，而上開修正亦僅著眼於觀念的釐清，則適用修正
      施行前之刑法第30條規定論擬，並無不利於被告的情形。
（三）被告行為後，罰金罰鍰提高標準條例第2 條業已刪除，而
      刑法第41條第1 項前段關於易科罰金之折算標準已由舊法
      之以銀元100 元以上、300 元以下折算1 日，修正為以新
      臺幣1,000 元、2,000 元、3,000 元折算1 日，因屬科刑
      規範事項之變更，其折算標準為裁判時所應諭知，自有就
      新舊法規定比較之必要，經比較新舊法結果，以被告行為
      時之舊法較為有利於被告，本案應適用被告行為時之法律
      即修正前刑法之規定論斷。
（四）修正後刑法第47條關於累犯之規定，乃以出於故意再犯有
      期徒刑以上之罪者為限，並增訂強制工作免其執行或執行
      完畢後，5 年內故意再犯有期徒刑以上之罪者，以累犯論
      之規定（擬制累犯）。是以修正後之累犯範圍已有所減縮
      及擴張，當屬科刑規範事項之變更，自應比較新舊法。而
      本件被告於前案執行完畢5年 內故意再犯本罪，不論依修
      正前之刑法第47條、修正後之刑法第47條第1 項之規定，
      均應成立累犯，故修正後之刑法第47條並非較有利於被告
      。
（五）綜上被告全部罪刑之結果而為新、舊法比較，揆諸前揭最
      高法院決議及刑法第2 條第1 項所定之「從舊從輕」原則
      ，適用被告行為時法律，對被告較為有利，自應適用修正
      前之刑法規定。
五、刑法上之幫助犯，係對於犯罪與正犯有共同之認識，而以幫
    助之意思，對於正犯資以助力，而未參與實施犯罪之行為者
    而言。是核被告乙○○所為，係犯修正前刑法第30條第1 項
    前段、刑法第339 條第1 項之幫助詐欺取財罪，被告幫助「
    小張」等人為犯罪行為之實行，為從犯，爰依修正前同法第
    30條第2 項之規定減輕其刑。另被告前因妨害風化案件，經
    臺灣臺中地方法院於93年10月25日，以93年度訴字第1713號
    判處有期徒刑1 年2 月確定，經入監執行後，已於95年1 月
    22日縮刑期滿執行完畢，有臺灣彰化地方法院檢察署刑案資
    料查註紀錄表及臺灣高等法院被告前案紀錄表各1 份在卷可
    考，其於有期徒刑執行完畢後之5 年以內，再犯本件有期徒
    刑以上之罪，應依修正前刑法第47條之規定，論以累犯，並
    加重其刑，且依法先加後減之。爰審酌被告之素行、犯罪之
    動機、目的、手段，及提供行動電話門號予他人使用，造成
    犯罪偵查困難，幕後犯罪人得以逍遙法外，致使此類犯罪手
    法層出不窮，嚴重危害交易秩序與社會治安，另本案被害人
    甲○○確因遭詐騙受有600,000 元之損害等情，暨念及被告
    交易前揭行動電話門號所獲取之代價為700 元，與犯罪後終
    能坦承犯行等一切情狀，量處如主文所示之宣告刑，並諭知
    易科罰金之折算標準。末中華民國96年罪犯減刑條例已於96
    年7 月16日施行，而本件被告所犯之罪係在96年4 月24日以
    前，且並無中華民國96年罪犯減刑條例所定不適用減刑之情
    形，故應依該條例第2 條第1 項第3 款、第7 條、第9 條之
    規定，就被告之宣告刑諭知減得之刑，並諭知易科罰金之折
    算標準。
六、至被告交付予前揭真實姓名、年籍均不詳，綽號「小張」之
    成年男子之前開晶片卡1 枚，雖係被告供犯罪所用之物，然
    既已交付「小張」使用，且並無約定交還之時間，顯見被告
    已有移轉其所有權予「小張」之意。從而，上揭物品既非被
    告所有，且非違禁物，爰不另宣告沒收。又所謂幫助犯係指
    就他人之犯罪加以助力，使其易於實施之積極的或消極的行
    為而言。其犯罪態樣與實施犯罪之正犯有異，其所處罰者，
    乃其提供助力之行為本身，而非正犯實施犯罪之行為。因此
    幫助犯不適用責任共同之原則，對正犯所有供犯罪所用或因
    犯罪所得之物，勿庸併為沒收之宣告（最高法院88年度臺上
    字第6234號判決要旨參照）。是扣案之簡建華名下之第一商
    業銀行帳戶（帳號：00000000000 號）存摺1 本、提款卡 1
    張、印章1 枚（見臺灣彰化地方法院檢察署96年度偵字第98
    0 號卷第5 頁），及前開晶片卡1 枚雖係「小張」等人所有
    、供犯罪所用之物，對於身為幫助犯之被告，自毋庸併予宣
    告沒收，附此敘明。
據上論斷，應依刑事訴訟法第452 條、第273 條之1 第1 項、第
299 條第1 項前段，刑法第2 條第1 項前段、第30條第1 項前段
（修正前）、第2 項（修正前）、第339 條第1 項、第41 條第1
項前段（修正前），罰金罰鍰提高標準條例第1 條前段、第2 條
（修正前），中華民國96年罪犯減刑條例第2 條第1 項第3 款、
第7 條、第9 條，判決如主文。
本案經檢察官莊佳瑋到庭執行職務。
中　　華　　民　　國　　96　　年　　9 　　月　　28　　日
　　　        　　刑事第八庭    法　官　林秉暉
以上正本證明與原本無異。
如不服本判決，應於判決送達後10日內，向本院提出上訴書狀，
上訴書狀應「敘述具體上訴理由」，並按他造當事人之人數附繕
本。「切勿逕送上級法院」。
告訴人或被害人對於判決如有不服具備理由請求檢察官上訴者，
其上訴期間之計算係以檢察官收受判決正本之日期為準。
中　　華　　民　　國　　96　　年　　9 　　月　　28　　日
                                書記官  梁高賓
附錄本案論罪科刑法條全文：
中華民國刑法第339條
意圖為自己或第三人不法之所有，以詐術使人將本人或第三人之
物交付者，處5 年以下有期徒刑、拘役或科或併科1,000 元以下
罰金。
以前項方法得財產上不法之利益或使第三人得之者，亦同。
前二項之未遂犯罰之。
